臺灣高等法院臺南分院刑事裁定　　　　 100年度聲再字第68號
再審聲請人
即受判決人　謝振銘
選任辯護人　李淵聯律師
上列再審聲請人因違反毒品危害防制條例案件，對於本院98年度
上訴字第666號，中華民國98年11月26日第二審確定判決（原審
案號：臺灣臺南地方法院97年度訴字第1489號、98年度訴字第37
3號；起訴案號：臺灣臺南地方法院檢察署97年度偵字第10427、
10600、11015、11016號；追加起訴及移送併辦案號:97年度偵字
第15936號），聲請再審，本院裁定如下：
    主  文
再審之聲請駁回。
    理  由
一、聲請意旨略稱：
  (一)依最高法院100年度台上字第2731號判決第2頁第6行起記載
    鈞院確定判決撤銷第一審關於謝振銘部分及方炳文上開部分
    之科刑判決，改判論謝振銘以共同販賣第一級毒品，共71罪
    ，各處有期徒刑7年6月，及各為相關從刑之宣告，主刑部分
    定應執行有期徒刑9年6月；並對方炳文上開部分，改判方炳
    文以販賣第一級毒品共5罪，均累犯，各處有期徒刑7年8月
    ，及各為相關從刑之宣告，主刑部分定應執行有期徒刑8年6
    月。謝振銘共71罪各處有期徒刑7年6月，而方炳文共5罪各
    處有期徒刑7年8月，比謝振銘略高2月，其法律依據即為方
    炳文係累犯，謝振銘無前科，係初犯。但原審於各罪均判方
    炳文刑度高謝振銘高2個月，卻反於合併定應執行刑時判謝
    振銘9年6月，反而判方炳文8年6月，出爾反爾，有違禁反言
    、刑法第57條第9款等規定。
  (二)鈞院98年12月29日判決之98年度上訴字第666號（下稱B判決
    ）附表一5罪，但鈞院98年11月26日判決之98年度上訴字第
    666號（下稱A判決）附表二方炳文只有盧福源、黃文宏、陳
    瑞欽，少二罪，就二罪部分有無共犯方炳文之參與，自有新
    證據漏未審酌而影響判決（共犯人數）應調查清楚之事實問
    題而有再審理由在。B判決附表二共48次犯罪，方炳文未參
    與，已經判決無罪確定。48次未必48罪是否在鈞院A判決附
    表一之中（即26次，1次、6次、6次、3次、5次、2次、3次
    、1次、4次、4次、4次、4次、1次、9次、1次、3次、1次共
    84罪，亦與確定A判決71罪多13罪）以上最高法院判決所揭
    新證據，有足影響確定判決應有再審之理由在。
  (三)上列84罪已判71罪，尚有13罪已起訴未判決，亦有再審理由
    存在。
  (四)卷內97年2月9日通訊監察譯文，雖顯示該日方炳文有送毒品
    予綽號「姐仔」之丁淑莉，印證方炳文於偵查中供稱：「黑
    仔」跟「姐仔」都是伊幫「順仔」（即謝振銘）送交毒品云
    云，堪認方炳文於該日有該送交毒品之行為，但該部分並未
    據檢察官起訴，原審認無從併予論究，洵無不合。且謝振銘
    於偵查中證稱：方炳文於農曆過年前，為向伊索取海洛因施
    用，幫伊送過十幾次毒品云云，嗣則陳稱方炳文只幫其等送
    毒一、二次，而前後不盡一致，則此部份（97年2月9日賣給
    丁淑莉）有刑事訴訟法第420條第1項第6款之新證據尚未調
    查，而調查後對鈞院確定有影響，有聲請再審理由存在。
  (五)為此，爰依刑事訴訟法第420條第1項第6款，提起本件再審
    云云。
二、按有罪之判決確定後，有左列情形之一者，為受判決人之利
    益，得聲請再審︰一、原判決所憑之證物已證明其為偽造或
    變造者。二、原判決所憑之證言、鑑定或通譯已證明其為虛
    偽者。三、受有罪判決之人，已證明其係被誣告者。四、原
    判決所憑之通常法院或特別法院之裁判已經確定裁判變更者
    。五、參與原判決或前審判決或判決前所行調查之法官，或
    參與偵查或起訴之檢察官，因該案件犯職務上之罪已經證明
    者，或因該案件違法失職已受懲戒處分，足以影響原判決者
    。六、因發現確實之新證據，足認受有罪判決之人應受無罪
    、免訴、免刑或輕於原判決所認罪名之判決者。前項第一款
    至第三款及第五款情形之證明，以經判決確定，或其刑事訴
    訟不能開始或續行非因證據不足者為限，得聲請再審，刑事
    訴訟法第420條定有明文。又得上訴第三審之有罪判決確定
    後，為受判決人利益聲請再審，必其聲請之理由合於刑事訴
    訟法第420條第1項各款所列情形之一，始得准許之。又按刑
    事訴訟法第420條第1項第6款所謂發見確實之新證據，係指
    該證據於事實審法院判決前已經存在，為法院、當事人所不
    知，不及調查斟酌，至其後始行發見，且就證據本身形式上
    觀察，固不以絕對不須經過調查程序為條件，但必須顯然可
    認為足以動搖原有罪確定判決，而為受判決人無罪、免訴、
    免刑或輕於原判決所認罪名之判決者為限。故受理聲請再審
    之最後事實審法院，應就聲請再審理由之所謂「新證據」，
    是否具備事實審判決前已經存在，為法院、當事人所不知，
    事後方行發見之「嶄新性」，及顯然可認足以動搖原有罪確
    定判決，應為無罪、免訴、免刑或輕於原判決罪名之「顯然
    性」二要件，加以審查，為判斷應否准予開始再審之準據（
    最高法院93年度台抗字第98號裁定意旨參照）。另按法院就
    案內所有證據本於調查所得心證，分別定其取捨，而為事實
    之判斷，本屬其職權之行使，證據之證明力，亦即證據之價
    值判斷，由法院本其自由心證，依據證據法則，而為合理判
    斷證據之證明力，係屬法院依職權之合法行使。是倘受判決
    人因認對其有利之主張為原審所不採，事後再提出證明，以
    圖證實在原審前所為有利之主張為真實，據以聲請再審，該
    項證據既非判決後所發見，即缺乏「嶄新性」，自難憑以聲
    請再審。
三、依上開最高法院裁判意旨，刑事訴訟法第420條第1項第6款
    所謂發見確實之新證據，係指該證據於事實審法院判決前已
    經存在，為法院、當事人所不知，不及調查斟酌，至其後始
    行發見者為限。查本件再審聲請人主張上開聲請事由:(1)其
    中(一)有關再審聲請人經本院98年11月26日判決之98年度上訴
    字第666號刑事判決（即A判決）定應執行刑有期徒刑9月6月
    ，與方炳文經本院98年12月29日判決之98年度上訴字第666
    號刑事判決（即B判決）定應執行刑有期徒刑8月6月，惟上
    開B判決並非本院為A判決前已存在，依上開說明，自非屬刑
    事訴訟法第420條第1項第6款所謂發見確實之新證據；
    (2)其中(二)再審聲請人所提及之A判決、B判決均認定方炳文參
    與販賣第一級毒品海洛因之次數為5次【（見A判決第23頁附
    表二，購毒者盧福源購買1次、黃文宏購買3次、陳瑞欽購買
    1 次）；（B判決第18至21頁附表一，購毒者盧福源購買1次
    、黃文宏購買3次、陳瑞欽購買1次）】，並無聲請意旨稱A
    判決附表二少二罪之問題；至於再審聲請人另稱方炳文所受
    B判決罪刑之認定，亦非上開法文所謂之「新證據」；(3)聲
    請意旨第(三)、(四)所稱部分，於本院98年11月26日判決之98年
    度上訴字第666號刑事判決（即A判決）理由欄貳、實體部分
    之第九點（見該判決第16頁至17頁、最高法院100年度台上
    字第2731號刑事判決第5頁均有說明及論述，亦無再審聲請
    人所稱「新證據」存在。
四、綜上所述，本件再審聲請人所提出之再審理由，核與刑事訴
    訟法第420條第1項第6款所規定發現確實新證據之要件有所
    不符，揆諸前揭法條、裁判說明，本件再審之聲請，為無理
    由，應予駁回，
五、據上論斷，應依刑事訴訟法第434條第1項，裁定如主文。
中    華    民    國   100    年    9     月    29    日
                  刑事第七庭    審判長法  官  李文福
                                      法  官  陳顯榮
                                      法  官  翁金緞
以上正本證明與原本無異。
如不服本裁定，應於收受本裁定後五日內向本院提出抗告狀。
                                      書記官  林佳瑩
中    華    民    國   100    年    9     月    29    日